【裁判字號】    99,上訴,323
【裁判日期】    990127
【裁判案由】    誣告
【裁判全文】
臺灣高等法院刑事判決                 99年度上訴字第323號
上  訴  人
即  被  告  甲○○
上列上訴人因誣告案件，不服臺灣士林地方法院98年度訴字第35
5 號，中華民國98年12月14日第一審判決（起訴案號：臺灣士林
地方法院檢察署98年度偵字第8387號），提起上訴，本院判決如
下：
    主  文
上訴駁回。
    理  由
一、依刑事訴訟法第350條、第361條、第362條、第367條規定，
    不服地方法院之第一審判決而上訴者，須提出上訴書狀，並
    應敘明具體理由，為上訴必備之程式；其所提出之書狀未敘
    述上訴理由，或僅曾以言詞陳述上訴理由者，均應於上訴期
    間屆滿後20日內補提理由書於第一審法院。第一審法院經形
    式審查，認逾期未補提上訴理由者，應定期間先命補正；逾
    期未補正者，為上訴不合法律上之程式，應以裁定駁回。倘
    已提出上訴理由，但所提非屬具體理由者，則由第二審法院
    以上訴不合法律上之程式，判決駁回。而所謂具體理由，必
    係依據卷內既有訴訟資料或提出新事證，指摘或表明第一審
    判決有何採證認事、用法或量刑等足以影響判決本旨之不當
    或違法，而構成應予撤銷之具體事由，始克當之（例如：依
    憑證據法則具體指出所採證據何以不具證據能力，或依憑卷
    證資料，明確指出所為證據證明力之判斷如何違背經驗、論
    理法則）；倘僅泛言原判決認定事實錯誤、違背法令、量刑
    失之過重或輕微，而未依上揭意旨指出具體事由，或形式上
    雖已指出具體事由，然該事由縱使屬實，亦不足以認為原判
    決有何不當或違法者（例如：對不具有調查必要性之證據，
    法院未依聲請調查亦未說明理由，或援用證據不當，但除去
    該證據仍應為同一事實之認定），皆難謂係具體理由，俾與
    第二審上訴制度旨在請求第二審法院撤銷、變更第一審不當
    或違法之判決，以實現個案救濟之立法目的相契合，並節制
    濫行上訴（參照最高法院97年度台上字第892 號刑事判決意
    旨）。
二、本件被告不服原審判決，提起上訴，其於民國（下同）98年
    12月28日提出上訴狀稱：「對判決需支付乙○○萬元不服
    ，因東京遊覽公司乙○○老闆娘還欠我薪資一個月萬元」
    云云。
三、查原審判決係認定：「被告係址設臺北市○○區○○路 195
    號5 樓東京運通公司之離職員工，其因離職前駕駛東京公司
    車輛肇事之損害賠償事宜，與東京公司負責人陳豐田之妻乙
    ○○發生齟齬，明知乙○○並未於97年5月6日，撥打電話出
    言恐嚇其「要找黑道海線大哥對其不利，要給其斷手斷腳」
    云云，竟意圖使乙○○受刑事處分，於97年5月7日，向臺北
    市政府警察局士林分局員警誣告乙○○涉有恐嚇犯行，嗣經
    臺灣士林地方法院檢察署檢察官偵查後認罪嫌不足而以臺灣
    士林地方法院檢察署97年度偵字第10374 號不起訴處分確定
    等情。以被告所為係犯刑法第169條第1項之誣告罪。」原審
    判決並詳載其審酌科刑之一切情狀之理由稱：「爰審酌被告
    與告訴人之關係、犯罪之動機、目的、手段、生活狀況，並
    考量其誣告犯行無端使司法機關發動偵查、審理，浪費司法
    資源及嚴重影響司法之公正性，與犯罪後供認犯行之態度等
    一切情狀，量處有期徒刑月。又被告前未曾因故意犯罪受
    有期徒刑以上刑之宣告，有臺灣高等法院被告前案紀錄表 1
    份附卷可稽，其因一時失慮，偶罹刑章，犯罪後已坦承犯行
    ，知所悔改，經此罪刑之宣告，當知所警惕，信無再犯之虞
    ，認為所宣告之刑，以暫不執行為適當，應依刑法第74條第
    1項第1款規定，併予宣告緩刑2 年，以啟自新，並依同法第
    74條第2項第3 款規定，命被告於判決確定之日起2個月內向
    乙○○支付新臺幣3萬元」（原審判決第2頁），故原審判決
    已就量刑刑度詳為審酌並明其理由，原審判決認事用法，
    核無違誤，量刑亦屬妥適，被告上訴意旨僅空泛指稱：「對
    判決需支付乙○○萬元不服，因東京遊覽公司乙○○老闆
    娘還欠我薪資一個月萬元」云云。然按刑事被告是否宣告
    緩刑及緩刑是否併諭知命被告應遵循之事項，乃法院為求個
    案裁判之妥當性，在法律秩序之理念、法律感情及比例原則
    等規範內，有自由裁量之權限，倘其未有逾越法律所規定之
    範圍，或濫用其權限，即不得任意指摘為違法。經查原判決
    詳為審酌科刑之一切情狀並敘明其理由，量處被告有期徒刑
    2月，併予宣告緩刑2年，並依同法第74條第2項第3款規定，
    命被告於判決確定之日起2個月內向乙○○支付新臺幣3萬元
    ，既未逾越法律所規定之範圍，亦未濫用自由裁量之權限，
    認事用法，核無不合，被告上訴意旨僅泛言告訴人乙○○尚
    欠被告一個月薪資，對判決需支付告訴人乙○○萬元部分
    不服云云，並不足以認原審判決有何不當或違法，核非上開
    法條規定之上訴應敘述之具體理由。此外，被告復未具體指
    摘原審判決關於認定事實、適用法律及量刑等事項，究竟有
    何違法或不當之具體情形。揆諸上開說明，本件上訴未敘述
    具體理由及不合法律上之程式，應予駁回，並不經言詞辯論
    為之。
據上論斷，應依刑事訴訟法第367條前段、第372條，判決如主文
。
中    華    民    國    99    年    1     月    27    日
                  刑事第三庭  審判長法  官  陳博志
                                    法  官  劉興浪
                                    法  官  許文章
以上正本證明與原本無異。
如不服本判決，應於收受送達後10日內向本院提出上訴書狀，其
未敘述上訴之理由者並得於提起上訴後10日內向本院補提理由書
（均須按他造當事人之人數附繕本）「切勿逕送上級法院」。
                                    書記官  蔡慧娟
中    華    民    國    99    年    1     月    27    日


司法院資訊處製作；財團法人民間司法改革基金會備份。
